臺灣高等法院民事判決
109年度上字第382號
上　訴　人　江建鋒　　
訴訟代理人　詹文凱律師
參　加　人　江衍勛　　
            江宗庭　　
　　　　　　江連村　　
　　　　　　江支廷　
　　　　　　江宏明　　
　　　　　　江衍銘　　
　　　　　　江憲明　
　　　　　　江文閣　　
　　　　　　江衍賢　　
　　　　　　江承霖　　
　　　　　　江美黎   
被上訴人　　江國垣　　
訴訟代理人　蔡榮德律師

上列當事人間請求確認祭祀公業管理人資格不存在事件，上訴人
對於中華民國109年1月17日臺灣桃園地方法院108年度訴字第483
號第一審判決提起上訴，本院於111年6月7日言詞辯論終結，判
決如下：
    主      文
上訴駁回。
第二審訴訟費用由上訴人負擔；參加訴訟費用由參加人負擔。
    事實及理由
壹、程序方面：
一、按就兩造之訴訟有法律上利害關係之第三人，為輔助一造起
    見，於該訴訟繫屬中，得為參加，民事訴訟法第58條第1項
    定有明文。本件江衍勛、江宗庭、江連村、江支廷、江宏明
    、江衍銘、江憲明、江文閣、江衍賢、江承霖、江美黎主張
    其等為「公號江千五公祀」（下稱系爭公祀）之派下員，為
    輔助上訴人而參加本件訴訟，核無不合，應予准許。
二、按訴訟之結果，於第三人有法律上利害關係者，法院得於第
    一審或第二審言詞辯論終結前相當時期，將訴訟事件及進行
    程度以書面通知該第三人，民事訴訟法第67條之1第1項定有
    明文。上訴人主張系爭公祀設立於民國前34年（即清光緒4
    年），由江千五之子孫江獻瑞等38人集資164銀元設立，每
    出資1銀元享有1會份，共164會份，並以木牌為證，持有木
    牌者始具派下員資格(下稱系爭公祀集資設立事實）等情，
    並陳報目前164會份持有者名單（計92名，名單附本院卷㈤32
    1至325頁），因本件確認判決結果對其餘持有木牌者具有法
    律上利害關係，爰依上開規定將訴訟事件及進行程度以書面
    通知如附表所示之利害關係人（含參加人）。本訴訟確定判
    決效力，包含既判力及爭點效，不僅及於兩造間，亦及於兩
    造與參加人、受訴訟告知或職權通知者（即附表經合法送達
    者計81名）相互間，合先敘明。 
貳、實體方面： 　　
一、上訴人主張：依系爭公祀集資設立事實可知系爭公祀之派下
    員以持有木牌者為限。然上訴人偽稱江獻瑞等38人之繼承人
    均為派下員，並向改制前桃園縣蘆竹鄉公所（下稱蘆竹區公
    所）辦理系爭公祀之清理，經蘆竹區公所准予登記並發給派
    下全員證明。被上訴人再出具由申報之派下現員中448人簽
    署之選任書，選任其為管理人並向蘆竹區公所申報。然因上
    開選任者並非真正派下員，另部分選任同意書於被上訴人提
    出申請時不存在、部分同意書由同一人簽署、部分同意書之
    簽名與該宗親於103年5月25日向桃園縣政府民政局提出異議
    書之簽名不同而有偽造情形，均足認被上訴人之選任程序不
    合法，其管理人資格不存在，爰依民事訴訟法第247條規定
    提起本件確認訴訟，確認被上訴人之管理人資格不存在  （
    原審判決上訴人敗訴，上訴人聲明不服，提起上訴）。其上
    訴聲明：㈠原判決廢棄。㈡確認被上訴人之管理人資格不存在
    。
二、被上訴人則以：系爭公祀係由江獻瑞等38人籌資設立，設立
    人之全體繼承人對系爭公祀均有派下權，至於木牌核發，純
    為輪值祭祀用途，與系爭公祀派下員認定無關。另伊由經蘆
    洲區公所備查之派下現員過半數推選為管理人，自為合法之
    管理人等語，資為抗辯。其答辯聲明：上訴駁回。
三、查系爭公祀設立人為江獻瑞等38人；被上訴人為系爭公祀之
    派下員；被上訴人以系爭公祀派下現員過半數同意推選其擔
    任管理人為由，於102年6月4日向蘆竹區公所申請備查，經
    該公所書面審查後，以102年6月11日蘆鄉民字第1020022712
    號函准予備查等情，業經本院向蘆竹區公所調閱上開卷宗查
    明屬實，堪信為真實。
四、本院得心證理由：　　 
  ㈠上訴人提起本件確認訴訟具有確認利益：
    按確認之訴非原告有即受確認判決之法律上利益者，不得提
    起。所謂即受確認判決之法律上利益，係指法律關係之存否
    不明確，原告主觀上認其在法律上之地位有不安之狀態存在
    ，且此種不安之狀態，能以確認判決將之除去者而言。上訴
    人主張其為系爭公祀派下員（係派下員江堅堤之繼承人，系
    爭公祀申報卷內之派下員編號366及本院卷㈣25頁），派下員
    以持有木牌者為限，該管理人選任程序不合法，被上訴人之
    管理人資格不存在等情，因祭祀公業之管理人得對祭祀公業
    之財產為一定管理行為，則被上訴人對系爭公祀之管理權是
    否存在，將影響上訴人就系爭公祀祀產權利之行使及義務之
    負擔，堪認上訴人私法上之地位確有受侵害危險，且此項危
    險得以對被上訴人提起確認訴訟除去，是上訴人提起本件確
    認之訴有確認利益，合先敘明。
　㈡系爭公祀之派下員以設立人江獻瑞等38人之繼承人為準：
　⒈按當事人主張有利於己之事實者，就其事實有舉證之責任。
    但法律別有規定，或依其情形顯失公平者，不在此限，民事
    訴訟法第277條定有明文。又按祭祀公業派下權之取得，分
    為原始取得及繼承取得，前者為祭祀公業之設立人全員，均
    有派下權；後者於祭祀公業條例施行前已存在之祭祀公業，
    設立人之繼承人全部，原則上均因設立人之死亡而取得派下
    權（見法務部編印「臺灣民事習慣調查報告」，93年5月版
    ，第783頁）；詳言之，該公業如無規約或規約未訂定者，
    為設立人之男系子孫，或無男系子孫時之奉祀本家祖先女子
    及從母姓之子孫，或經一定額度之派下現員同意之女子、養
    女或贅婿（96年12月12日公布祭祀公業條例第4條參照）；
    而於祭祀公業條例施行後，基於保障性別平等之原則，即不
    以性別作為派下權認定之標準，凡共同承擔祭祀者，均得列
    為派下員（祭祀公業條例第5條參照）。準此，依臺灣民事
    習慣調查報告及祭祀公業條例第4條及第5條所示，祭祀公業
    之派下員以設立人或其全體繼承人為準，此為一般常態社會
    事實。上訴人主張以出資164會份，且持有木牌者始為派下
    員，排除設立人之其餘繼承人成為派下員一節，核與一般祭
    祀公業派下員之認定標準，並不相同，屬於罕見之變態社會
    事實，依民事訴訟法第277條規定應由上訴人就此一變態社
    會事實負舉證責任，始符合公平及平等原則，合先敘明。
　⒉江獻瑞等38人為奉祀共同先祖江千五，於民國前34年（即光
    緒4年）共同集資164銀元，設立合約字之系爭公祀等情，為
    兩造所不爭執，復有設立字據可憑（原審卷㈠13至19頁），
    足認江獻瑞等38人皆為系爭公祀之設立人。又系爭公祀在清
    理之前未訂有規約，則依前開規定，系爭公祀設立人江獻瑞
    等38人之繼承人具有派下員資格。被上訴人於102年3月7日
    向蘆竹區公所申報江獻瑞等38人之全體繼承人共有832名，
    並檢附派下全員系統表、派下現員名冊、派下全員戶籍謄本
    （除查無資料者外），嗣經蘆竹區公所同意備查等情，業經
    本院調取該申報事件全部卷宗查閱無訛。另被上訴人申報系
    爭公祀派下全員系統表時，誤記設立人之一「江排掌」（即
    設立人編號24）無戶籍資料可查，嗣系爭公祀之派下員江支
    琳於另案訴請確認被上訴人系爭公祀管理人資格不存在事件
    中（本院104年度上字第113號，下稱第113號），經法院調
    查證據後，認設立人「江排掌」之現存繼承人計26人（江排
    掌派下系統表及其各繼承人戶籍謄本附本院第113號卷㈠189
    至248頁），認定系爭公祀派下員為經蘆竹區公所備查之派
    下全員名單（832名扣除江排掌則為831名），再加上漏列「
    江排掌」之繼承人計26人，合計857名（本院第113號判決書
    附原審卷149至169頁，及第113號卷電子卷證可參），兩造
    對857名人數亦無意見（本院卷㈤374頁）。從而，系爭公祀
    之派下員以設立人江獻瑞等38人之857名繼承人為準。
  ⒊上訴人雖主張系爭公祀之派下員以164會份，且持有木牌者方
    為派下員，並陳報目前持有木牌人數為92名(原陳報98名扣
    除不知去向之編號1江進壽、編號18江序振、編號30江羅騰
    妹、編號47江堅衷、編號74江序雄及編號54號缺號，該名單
    見本院卷㈤321至325頁）。然觀諸設立字據僅記載江獻瑞等3
    8人設立系爭公祀之緣由及各人出資之金額等情（原審卷13
    至19頁），並未有隻字片語提及製作木牌分發派下員以為派
    下權憑證一事。參以系爭公祀於72年間公告換發會員證事宜
    ，依該公告說明欄第2點：「查本會會員證係自民國15年（
    丙寅年）核發，迄今已歷57年之久，由於部分會員之會員證
    業已遺失，為便於查對決定換發新會員證」記載（本院卷㈠2
    35頁）及參加人江美黎提出舊有木牌型式照片正面「丙寅年
    發牌」標示（本院卷㈤273頁）、利害關係人江曾清芬提出72
    年核發新木牌（本院卷㈤239至240頁）相符以觀，足認系爭
    公祀於72年間將舊有在丙寅年（民國15年）核發木牌換成新
    木牌。另本院審酌利害關係人江支培亦提出舊木牌一面，其
    正反面記載「輪流行祭典 第貳班值年 乙丁巳辛癸」、「江
    序應  濟陽香祀會  會份參」（本院卷㈤281至282頁），亦
    僅證明「輪流行祭典」，此外，別無發行年代及當作派下員
    憑證之記載，是無法證明木牌在民國前34年設立系爭公祀時
    已存在，及自光緒4年迄民國15年止仍有持續發行木牌作為
    派下員憑證之事實。另系爭公祀係於民國前34年（清光緒4
    年）設立，迄民國15年（丙寅年）該舊木牌製發時，期間長
    達49年，設立人江獻瑞等38人及其第二代子孫已多有死亡情
    形（系爭公祀派下全員系統表見臺灣桃園地方法院〈下稱桃
    園地院〉103年度訴字第800號〈下稱800號〉卷262至283頁），
    參酌臺灣民事習慣調查報告所載之當時民事習慣，江獻瑞等
    38人之子孫已因繼承取得派下員地位，縱使多年之後出現所
    謂「木牌」且以持有者為派下員之約定，亦難證明業取得當
    時全體派下員同意，而得對全體派下員發生拘束力。從而，
    上訴人無法證明系爭公祀設立時，當時江獻瑞等38人設立人
    已製作木牌且同意以木牌之持有者作為派下員之憑證（即限
    縮派下員之取得資格），亦無法證明事後於民國15年出現之
    木牌已取得當時全體派下員之同意，是其主張系爭公祀派下
    員限於持有木牌者云云，殊非可採。
　⒋上訴人再以系爭公祀會份為164份，並依木牌份數發放配當金
    而主張系爭公祀派下員資格以木牌為準云云。然查：
    ⑴祭祀公業之設立，通常分為鬮分字公業與合約字公業，鬮
      分字祭祀公業，係於分割家產（包括遺產）之際，抽出財
      產之一部分，以祭祀其最近共同始祖所設立之團體。合約
      字祭祀公業，係由早已分財產異居之子孫，為祭祀其共有
      始祖，提出其私人之財產而設立。依此方法設立時須作成
      合約字，並由捐資人連署。臺灣私法稱前述鬮分字祭祀公
      業、合約字祭祀公業由享祀人之直接房平均集資設立者為
      狹義之祭祀公業；如合約字祭祀公業係由特定股份總數而
      不特定設立人者，依此方式設立者，因自始即預定其股份
      股數，每一設立人出資金額可相同，亦可不同，其股份依
      出資多寡定之，臺灣私法稱為「祖公會」，兩者關於會員
      權內容之區別在於，狹義祭祀公業之派下權以房份為標準
      而定，係不確定，潛在應有部分。祖公會之會員權，則稱
      之為股份權，為自始已屬確定之股份；然不論何者，設立
      人及其繼承人原則上均得為派下員（見同上調查報告761
      至762頁）。上訴人主張系爭公祀為164會份一節，雖有前
      述「祖公會」股份制色彩，但非設立人之繼承人均享有派
      下權，只限定持有木牌者始享有，此又與前述「祖公會」
      不同。是上訴人所主張系爭公祀之傳承及運作模式與臺灣
      民事習慣調查報告所載者均不同，若無積極證據以實其說
      ，實難採為憑信，逕行剝奪未持有木牌之其餘繼承人成為
      派下員之權利。　 
　　⑵又系爭公祀固然以164份之會份總數發放配當金（見外放帳
      冊、系爭公祀歷年配當金發放清冊見本院卷㈢3至573頁）
      ，然此僅能證明系爭公祀祀產之收益（例如租金收益等）
      曾經以164份木牌持有者為發放對象進行分配，此外，並
      不能證明派下員資格亦以木牌持有者為限。況卷內證據資
      料顯示，最早記帳年份為昭和2年（即民國16年，見外放
      帳冊6頁），自系爭公祀設立之民國前34年（清光緒4年＝
      明治11年）至昭和2年止，將近50年期間均無相關記冊紀
      錄，更無法證明設立人江獻瑞等38人在設立時已約定系爭
      公祀祀產之收益以164會份且限定持有木牌者始能享有利
      益分配。
　　⑶從而，上訴人主張發放配當金以164會份及持有木牌者為限
      ，故派下員資格亦以持有木牌者為準云云，缺乏證據證明
      ，殊非可取。
　⒌另利害關係人即系爭公祀派下員江衍昌陳稱：我持有3個木牌
    ，但我不認同它是股份，僅係祭祀時利用收取租金做為祭祀
    費用及發放配當金，早期我跟我父親去，有領到豬肉還有配
    當金，我認為2.8甲土地應該是38個人的後代都有權利，才
    成立後來的祭祀公業，大家都可當派下員，我父親名為江支
    瑜。木牌只是祭祀時，輪值祭祀使用，並不代表與2.8甲土
    地的所有權有關係等語（本院卷㈤25頁），上訴人所陳報之
    木牌持有者名單中江衍昌(編號10）確實持有3個木牌（本院
    卷㈤321頁），由江洐昌之證言顯見上訴人所主張以木牌持有
    者享有派下員資格云云，並非獲得全體木牌持有者之認同。
  ⒍又審酌利害關係人江支培所提出之舊木牌，其正反面僅記載
    「輪流行祭典 第貳班值年 乙丁巳辛癸」、「江序應  濟陽
    香祀會  會份參」（本院卷㈤281至282頁），其記載「輪流
    行祭典」字句核與利害關係人江衍昌前述：木牌只是祭祀時
    輪值祭祀使用一節相符，倘木牌具有表彰派下員資格之意義
    ，如此重要事項卻未記載於木牌上，實有疑義。是上訴人主
    張持有木牌者始為派下員，藉以限制未持有木牌之其餘繼承
    人之成為派下員權利，該證據甚為薄弱，難以採信。
  ⒎再參諸利害關係人江榮隆稱：我有1個木牌，但已丟掉，我未
    領過配當金，因木牌是我母親江蕭蜜留給我，我母親只跟我
    說這個木牌可領豬公肉，我想說只有領豬公肉而已，就把木
    牌丟掉，前幾年有通知過我1次，但我領這個木牌有40幾年
    ，之前都沒有通知我，我也從未去祠堂拜拜等語（本院卷㈤2
    6頁，名單編號32）；利害關係人江支昌稱：木牌可領配當
    金，我是後來拿到木牌，我沒有領過什麼豬肉，發豬肉是以
    前的事情等語（本院卷㈤27頁，名單編號43）；利害關係人
    江衍哲稱：木牌代表1個股份，不清楚股份範圍多大，因是
    祖先留下來的，也無人告訴我股份範圍有多大等語（本院卷
    ㈤30頁，名單編號79）；利害關係人江彥保稱：不清楚木牌
    有什麼功能，是我父親給我，叫我保留下來等語（本院卷㈤3
    3頁，名單編號93）；利害關係人江大海稱：我父親沒有告
    訴我木牌的用意，但木牌就是領配當金及中元節普渡的時發
    祭品。我父親未明確說木牌代表祭祀公業的財產持分，但「
    認牌不認人」，不是姓江的也可以，因可買賣木牌的權利等
    語（本院卷㈤232至233頁，名單編號62），則由上開利害關
    係人所陳述之內容觀之，其等對於木牌用途及所代表股份之
    權利範圍均不清楚，實難遽信限定持有木牌始可成為派下員
    。 
  ⒏基上，由上訴人所提出之各項證據均不足以證明系爭公祀之
    派下員以164會份且持有木牌者為限，是本院認定系爭公祀
    之派下員以設立人江獻瑞等38人之繼承人為準。 
　㈢上訴人主張被上訴人之選任程序有部分選任同意書於被上訴
    人提出申請時不存在、部分同意書由同一人簽署、部分同意
    書之簽名與該宗親於103年5月25日向桃園縣政府民政局提出
    異議書之簽名不同而有偽造情形，均足認選任程序不合法云
    云，然查：
　⒈按祭祀公業管理人之選任，除規約另有規定或經派下員大會
    議決通過者外，應經派下現員過半數之同意，祭祀公業管理
    條例第16條第4項定有明文。另祭祀公業條例施行後，祭祀
    公業管理人之選任除規約另有規定外，如召開派下現員大會
    ，以過半數出席之決議選任之，亦可直接經派下現員過半 
    數之書面同意為之（內政部97年6月2日內授中民字第097003
    3107號函參照，原審卷㈡244頁）。   浱 
  ⒉系爭公祀經蘆竹區公所准予備查時，所申報之派下現員（832
    人）有448人前曾出具書面同意選任被上訴人為管理人，經
    被上訴人向蘆竹區公所申報管理人，蘆竹區公所已同意備查
    等情，有蘆竹區公所102年6月11日蘆鄉民字第1020022712號
    函可稽，並據被上訴人於管理人申報備查程序中檢附同意推
    選書為憑，此經本院依職權調取該申報事件全卷卷宗查閱無
    訛，堪認被上訴人業經過半數之派下現員同意選任其為系爭
    公祀管理人。雖如前陳「江排掌」現存繼承人26人亦應合併
    計入派下現員人數，故系爭公祀派下現員合計人數應更正為
    857人（計算式：832+26-1＝857），惟被上訴人已取得系爭
    公祀派下現員448人之同意推選書，縱系爭公祀派下現員人
    數更正為857人，被上訴人亦已取得過半數（429人）之同意
    ，對其當選之效力不生影響。
  ⒊上訴人主張派下員江衍全、江衍南、江衍和、江衍國、江宗
    德、江衍生、江慶興、江美怡、江支票及江鴻春之選任同意
    書簽署日期均係於被上訴人102年6月4日申報後，其選任程
    序不合法云云(原審卷㈡16至36頁） ，然管理人選任同意書
    除由被上訴人交由派下員親自簽名用印外，其餘大部分均以
    郵寄方式，由派下員自行填寫用印後寄回，業經被上訴人敘
    明在卷（原審卷㈡220頁），故如蘆竹區公所審查時已存在該
    份選任同意書，可辨識該派下員同意被上訴人擔任管理人之
    意思，自不因同意書上填載日期晚於被上訴人申報日期而失
    其效力。另經本院檢視上開准予備查卷內確實存有上開選任
    同意書，且可辨識該派下員係同意被上訴人擔任管理人，自
    可計入同意人數。是上訴人此之主張，尚非可採。
　⒋上訴人主張派下員江慶明、江慶偉、江慶忠、江慶輝、江慶
    倫、江慶裕、江衍福、江衍全、江俊毅、江玟靜、江衍希、
    江衍德（編號114、122及256，同名）、江衍龍、江騰龍、
    江騰耀、江宜延、江支西、江支麟、江支傑、江支祿、江衍
    祐、江衍慶、江支進、江支興、江孟學、江保翰、江衍源、
    江衍彬、江壽星、江憲欽、江支仲、江支明、江衍規、江衍
    模、江衍溍、江衍玠、江衍禧、江衍禎、江衍祥、江枝順、
    江枝興、江燕泉、江支成、江支銅、江支明、江支陽、江支
    鴻、江支泰、江支榮、江國雄、江修本、江衍成、江衍廷、
    江支原、江金鎮、江其福、江衍南、江衍和、江衍國、江衍
    壽、江枝萬、江衍親、江支宏、江支票、江支立、江支賀、
    江支敻、江支芳、江衍原、江衍田、江支山及江支臶（下稱
    江慶明等74人）之同意書顯由同一人簽署云云（原審卷㈡6至
    10頁、38至184頁），然經本院檢視上開選任同意書除有書
    寫文字外，尚有江慶明等74人之印文或捺指印，並非僅有手
    寫文字，江慶明等74人之印章係自行保管，若非經本人同意
    自無可能用印或捺指印於該選任同意書上，是由派下員用印
    或捺指印之行為，亦可辨視其等同意由被上訴人擔任管理人
    。況蘆竹區公所以102年6月11日蘆鄉民字第1020022712號函
    同意備查被上訴人之管理人選任案，迄今已逾9年，倘派下
    員江慶明等74人有被人冒用名義書寫選任同意書之事實，其
    等理應即時提出異議，或請求偵查機關追究偽造私文書罪責
    ，惟迄今並無經法院判決確定之偽造私文書案件存在，堪認
    江慶明等74人出具之選任書應屬有效。是上訴人指摘上開選
    任書筆跡相同，不應計入同意人數云云，尚非可採。
　⒌上訴人再主張派下員江衍豐、江慶明、江慶輝、江衍鐊、江
    衍世、江衍平、江衍琰、江支雄、江支樵、江衍壽、江支安
    、江支煌、江支培（下稱江衍豐等13人）選任書之簽名與其
    等於103年5月25日向桃園縣民政局提出之異議書簽名不同而
    有偽造情事，不應計入同意人數云云（原審卷㈡10至12頁、1
    90、192至216頁），然同前所述，上開選任書除文字外，尚
    有各派下員之用印，各派下員之印章均係自行保管，若非經
    本人同意自無可能用印於該選任書上，是由江衍豐等13人用
    印之行為可辨視其等同意由被上訴人擔任管理人。況江衍豐
    等13人迄今無主張選任書被人偽造，另上訴人主張103年5月
    25日異議書之簽名（原審卷㈡190頁）為真正，既為被上訴人
    否認，應由上訴人先舉證證明該異議書之簽名為真正，惟上
    訴人未舉證以實其說，是其執該份異議書之簽名主張江衍豐
    等13人之選任書簽名與之不符，不應計入同意人數云云，殊
    非可取。
　⒍上訴人主張系爭公祀向來由「江千五公會」管理云云，然派
    下員江衍順在本院前揭113號案件審理時，證稱：「（江千
    五公會的組織如何而來？）之前好像幾個比較熱心的長輩，
    他們把它組織起來，沒有經過大家，就是參與的人自己決定
    。」（見本院第113號卷㈢229頁），足見「江千五公會」，
    並非經系爭公祀派下員全體或多數議決同意成立之管理組織
    。又參以系爭公祀業經派下現員三分之二以上書面同意，訂
    立「公號江千五公祀管理暨組織規約」，經蘆竹區公所同意
    備查（該規約見桃園地院第800號卷88至90頁），依規約第6
    條：「本公號設管理委員會，置管理人1人由派下現員通訊
    選舉之，委員164名，由派下現員推選之，襄助管理人處理
    本公號業務。」（同上89頁），可知系爭公祀於清理後，派
    下現員已決議設置管理委員會作為系爭公祀之管理組織。縱
    認系爭公祀向來由「江千五公會」管理一節為真，於系爭公
    祀規約訂立後，江千五公會即非管理機關，不再具有管理之
    權限，亦難謂系爭公祀管理人之選任，仍應循「江千五公會
    」既往之推選方式產生。
　⒎系爭公祀之派下員江支琳於103年4月23日已對被上訴人提起
    確認系爭公祀之管理人資格不存在訴訟，經桃園地院於103
    年12月11日以第800號判決江支琳勝訴，再經本院於105年12
    月14日以第113號判決改判為被上訴人勝訴，嗣經最高法院
    於107年12月20日以107年度台上字第2316號裁定駁回江支琳
    之上訴而確定，亦經本院調閱上開卷證查明無訛（有電子卷
    證附卷可參），上開確定判決亦認定被上訴人已取得448人
    之同意書，縱使派下現員人數更正為857人，被上訴人仍取
    得過半數（429人）同意，其當選管理人之效力不受影響，
    併予敘明。
　⒏基上，被上訴人業經系爭公祀派下現員過半數之同意，推選
    其為系爭公祀管理人，而為系爭公祀經合法選任之管理人，
    則其對系爭公祀有管理權存在，即甚明確。
五、綜上所述，上訴人依民事訴訟法第247條規定，訴請確認被
    上訴人對系爭公祀之管理權不存在，為無理由，不應准許。
    原審駁回上訴人之訴，其所持理由與本院雖有不同，然結論
    並無二致，仍應予維持。上訴意旨指摘原判決不當，求予廢
    棄改判，為無理由，應予駁回。
六、本件事證已臻明確，兩造其餘之攻擊或防禦方法，經本院審
    酌後均認與本件之結論無涉，茲不再一一論列，併予敘明。
七、據上論結，本件上訴為無理由，依民事訴訟法第449條第2項
    、第78條、第86條第1項本文規定，判決如主文。
中    華    民    國   111    年    6    月    28    日
                  民事第四庭
                        審判長法  官  傅中樂 
                              法  官  管靜怡
                              法  官  呂淑玲
正本係照原本作成。
如不服本判決，應於收受送達後20日內向本院提出上訴書狀，其
未表明上訴理由者，應於提出上訴後20日內向本院補提理由書狀
（均須按他造當事人之人數附繕本）上訴時應提出委任律師或具
有律師資格之人之委任狀；委任有律師資格者，另應附具律師資
格證書及釋明委任人與受任人有民事訴訟法第466 條之1第1項但
書或第2項所定關係之釋明文書影本。如委任律師提起上訴者，
應一併繳納上訴審裁判費。
中　　華　　民　　國　　111 　年　　6 　　月　　28　　日
　　　　　　　　　　　    　　書記官　黃雯琪